【裁判字號】    95,上易,62
【裁判日期】    950411
【裁判案由】    給付票款等
【裁判全文】
臺灣高等法院民事判決                  95年度上易字第62號
上  訴  人  乙○○
            甲○○（原名林旻麗）
上列二人共同
訴訟代理人  劉衡慶律師
            陳盈潔律師
被  上訴人  丙○○    住台北縣蘆洲市○○路26巷22號2樓
訴訟代理人  石宜琳律師
複  代理人  張瑄律師
上列當事人間請求給付票款等事件，上訴人對於中華民國94年
12月8日臺灣臺北地方法院93年度訴字第5013號第一審判決提起
上訴，本院於95年3月28日言詞辯論終結，判決如下：
    主  文
上訴駁回。
第二審訴訟費用由上訴人連帶負擔。
    事  實
甲、上訴人方面：
壹、聲明：
一、原判決廢棄，被上訴人在第一審之訴及其假執行之聲請均回
    。
貳、陳述：除與原判決記載相同者外，補稱略以：
一、上訴人乙○○簽發系爭支票交予甲○○作為經銷越南之保證
    。有上證2可稽，並請求傳葉枚耕為證。
二、否認系爭支票背書為真正，請求鑑定筆跡。
乙、被上訴人方面：
壹、聲明：上訴駁回。
貳、陳述：除與原判決記載相同者外，補稱略以：
一、系爭支票係上訴人甲○○為清償向被上訴人之借款而背書交
    付，為一般支票，且該部分支票之退票理由係「掛失止付」
    ，足證其絕非「保證」支票。
    理  由
一、被上訴人主張：上訴人甲○○（原名林旻麗）原為訴外人仁
    山生化科技企業股份有限公司（下稱仁山公司）負責人，為
    向被上訴人借錢，背書交付上訴人乙○○簽發，票面金額新
    台幣（下同）65萬5000元，付款人為上海商業儲蓄銀行內湖
    分行、發票日為民國92年11月24日、票號NHA0000000號之支
    票（下稱系爭支票）乙紙，以供日後償還。詎被上訴人向付
    款人提示付款，付款人以系爭支票經掛失止付為由，拒絕付
    款，經追索無效，爰依票據關係請求上訴人連帶給付票款及
    自提示付款日（92.11.26）起至清償日止，按年息6%計算之
    利息。
    上訴人乙○○對系爭支票係其簽發乙節不爭執，但辯以系爭
    支票其係交林旻麗（92.12.10更名甲○○）作為經銷越南之
    保證，因契約已履行，林旻麗對乙○○無請求權，依票據法
    第14條第2項規定，被上訴人對乙○○亦無票款請求權云云
    。上訴人林旻麗於原審94.3.14對系爭支票之背書為真正不
    爭執，但抗辯已清償主債務；嗣謂被上訴人係竊盜取得系爭
    支票，不得享有票據權利，並否認林旻麗之背書為真正，抗
    辯為期後背書，背書人不負背書人之責等語。
    （原審為上訴人敗訴之判決，上訴人提起上訴。）
二、被上訴人主張其持有上訴人乙○○簽發、林旻麗背書，票載
    內容如上述之支票乙紙，屆期提示未獲付款之情，業據提出
    支票及退票理由單各乙紙為證（見原審卷(一)第7、27頁）。
    上訴人乙○○對系爭支票係其簽發乙節亦不爭執；上訴人林
    旻麗於原審94.3.14言詞辯論期日對系爭支票背書之真正不
    爭執（見原審卷(一)第40頁），嗣於94.6.20言詞辯論期日改
    口否認系爭支票背書為真正（見原審卷(二)第89頁），並於其
    94.5.11書狀謂其將支票票號搞錯，撤回前狀（94.3.14）之
    答辯云云（見原審卷(二)第8頁）。惟查上訴人林旻麗未證明
    其94.3.14之陳述與事實不符，其嗣後改口否認系爭支票背
    書為真正，自不足採，其聲請鑑定筆跡，亦無必要。被上訴
    人上開主張堪認為真正。
三、被上訴人依票據關係請求上訴人連帶給付票款65萬5000元及
    自提示日（92.11.26）起至清償日止按年息百分之6計算之
    利息。上訴人則以上開情詞置辯。經查：
(一)、按於票據上簽名之人，應依票上所載文義負責；支票背書人
    應就其背書，對持票人負擔背書人之票據債務；發票人與背
    書人應對於執票人連帶負責，票據法第5條、第144條準用第
    29條、第39條、第96條第1項分別定有明文。
(二)、
１、上訴人林旻麗抗辯被上訴人係竊盜取得系爭支票，不得享有
    票據權利云云，並聲請傳吳隆英（仁山公司副總經理）、楊
    小玉（仁山公司會計）、葉枚耕（仁山公司新任董事長）為
    證人云云（參見本院卷第21頁）。
    查上訴人所稱證人吳隆英於另案檢察官偵查中證稱：「告訴
    人（即本件丙○○）在仁山公司遷至台北市○○○路時常來
    找被告（即本件林旻麗），因為渠常來，員工都以為渠與被
    告很熟；告訴人大部分都是在被告之辦公室等被告，有一次
    伊正好進去，看見告訴人坐在被告之座位上，辦公桌的抽屜
    被打開，後來伊有向被告報告此事，但被告沒說什麼，後來
    被告有跟伊提過支票遺失等語」、楊小玉於該案證述「客票
    部分，伊記得的有乙○○的有掉過、是董事長即被告（林旻
    麗）掉的，因伊向被告說，如果有去收款要交回公司，伊要
    登記，但渠說找不到，遺失了，何時掉的伊不記得，但伊有
    與被告一起去掛失止付，遺失的地點是被告講，伊照錄；告
    訴人（丙○○）在後期常來仁山公司走動，也有到過辦公室
    等語」（參見原審卷(二))第118頁所附台灣台北地方法院檢察
    署檢察官93年度偵字第6588號不起訴處分書），是依該二人
    於偵查案件中所為之陳述，均無從證明系爭支票係被上訴人
    竊盜取得；另上訴人聲請傳喚之證人葉枚耕，其待證事項係
    「林旻麗發現伊所保管之系爭支票遺失後，將此遺失之事實
    ，告知葉枚耕」（參見本院卷第21頁），則堪認葉枚耕並無
    目睹被上訴人竊取系爭支票。從而，上訴人聲請傳喚吳隆英
    、楊小玉、葉枚耕為證人，核無必要。上訴人此部分抗辯亦
    無足採。
２、上訴人林旻麗抗辯系爭支票退票日為92.11.26，惟上訴人提
    出之票據背書日卻為93.10.23，為期後背書，背書人不負背
    書人之責等語。
    查上訴人林旻麗係於92.11.18掛失系爭票據，有其提出之票
    據掛失止付通知書可稽（見原審卷(二)第70頁），而系爭林旻
    麗之背書為真正，亦如上述，則系爭背書應係於提示日期前
    作成，被上訴人謂該背書日期「93」應係「92」之誤，應為
    可採。又票據法第41條第1項規定到期日後之背書，僅有通
    常債權轉讓之效力。祇生債務人得以對抗背書人之事由，轉
    而對抗被背書人之問題，非謂被背書人因此不得享有票據上
    權利。上訴人林旻麗此部分抗辯亦不足採。
３、上訴人林旻麗謂其雖曾向被上訴人借貸共計22,608,783元，
    惟至92年12月5日已陸續清償計25,494,000元，其已清償主
    債務，系爭票據債務消滅，並提出還款明細表為據（原審卷
    (二)第23-25頁）。被上訴人則否認之。
    查上開還款明細表係上訴人林旻麗自行製作，並無證據能力
    ，上訴人林旻麗復未提出證據證明其已清償主債務，其此部
    分抗辯亦無足採。
４、上訴人乙○○抗辯系爭支票係其係交林旻麗作為經銷越南之
    保證，因契約已履行，林旻麗對乙○○無請求權，依票據法
    第14條第2項規定，被上訴人對乙○○無票款請求權云云。
    查上訴人乙○○未舉證證明被上訴人係無對價或以不相當之
    對價取得系爭票據，其上開抗辯自不足採。
(三)、從而，被上訴人依票據關係，請求上訴人等連帶給付票款65
    萬5000元及自提示日（即94年11月26日）起至清償日止，按
    年息6%計算之利息，為有理由，應予准許。
四、原審判命上訴人如數給付，於法並無不合。上訴意旨指摘原
    判決不當，求予廢棄改判，為無理由，應予駁回。
五、本件事證已明，兩造其餘攻擊防禦方法，經核與本判決之結
    果不生影響，爰不一一論述。
六、據上論結，本件上訴為無理由，依民事訴訟法第449條第1項
    、第85條第2項，判決如主文。
中    華    民    國    95    年    4     月    11    日
                  民事第八庭  審判長法  官  吳景源
                                    法  官  鄭威莉
                                    法  官  滕允潔
正本係照原本作成。
不得上訴。
中    華    民    國    95    年    4     月    12    日
                                    書記官  黃麗玲


司法院資訊處製作；財團法人民間司法改革基金會備份。
